【裁判字號】    91,交訴,174
【裁判日期】    920514
【裁判案由】    業務過失致死
【裁判全文】
臺灣高雄地方法院刑事判決                        九十一年度交訴字第一七四號
    公  訴  人  臺灣高雄地方法院檢察署檢察官
    被      告  丁○○
右列被告因業務過失致死等案件，經檢察官提起公訴（九十一年度偵字第四四五、九
十年度偵字第二三三二九號），本院判決如左：
    主  文
丁○○無罪。
    理  由
一、公訴意旨略以：被告丁○○任職民間正義貨櫃貨運有限公司（下稱正義公司）之
    司機，係從事駕駛業務之人。民國九十年十二月十日十八時十分許，丁○○駕駛
    車牌號碼ＸＱ─八七五號曳引車，由高雄市○鎮區○○路右轉進入新生路後，沿
    該路外側車道由南向北行駛。本應注意汽車行駛時駕駛人應注意兩車併行之間隔
    ，隨時採取必要安全措施。而依當時情形又無不能注意之情事，竟疏未注意保持
    適當之併行間隔，貿然前行，該車右後側車身因而擦撞同向騎乘車號ＺＸＨ—九
    二二號輕型機車於路邊之被害人甲○○左肩，致使甲○○騎乘之機車失控摔倒，
    後載之被害人張儷玲當場摔倒在地，受有血胸、腹內出血、腦挫傷併顱內出血等
    傷勢，經送醫後因傷重不治死亡。因認被告涉犯刑法第二百七十六條第二項業務
    過失致死罪嫌。
二、按犯罪事實應依證據認定之，無證據不得推定其犯罪事實；又不能證明被告犯罪
    ，應諭知無罪之判決。刑事訴訟法第一百五十四條及第三百零一條分別定有明文
    。又按汽車駕駛人依規定遵守交通規則行車時，得信賴其他汽車駕駛人亦能遵守
    交通規則，故關於他人違規行為所導致之危險，僅就可預見，且有充足時間可採
    取適當之措施以避免結果之發生時，負其責任。對於他人突發不可知之違規行為
    並無防止之義務。又刑法上之過失犯，以行為人對於犯罪結果之發生按其情節應
    注意，並能注意，而不注意者，始克相當，若事出突然，依當時情形，不能注意
    時，縱有結果發生，仍不得令負過失責任。所謂信賴原則，指行為人在社會生活
    中，於從事某種具有危險性之特定行為時，如無特別情事，在可信賴被害者或其
    他第三人亦會相互配合，謹慎採取適當行動，以避免發生危險之適當場合，倘因
    被害者或其他第三人之不適當行動，而發生事故造成損害之結果時，該行為人即
    不負過失責任。依此一原則，汽車駕駛人應可信賴參與交通行為之對方，亦將同
    時為必要之注意，相互為遵守交通秩序之適當行為，而無考慮對方將會有違反交
    通規則之不當行為之義務。故汽車駕駛人如已遵守交通規則且為必要之注意，縱
    有死傷結果之發生，其行為仍難認有過失可言（最高法院七十六年台上字第一九
    二號判例、八十七年度台上字第二四五七號、八十八年度台上字第一八五二號判
    決意旨參照）。
三、公訴人認被告丁○○涉犯刑法第二百七十六條第二項罪嫌，無非係以證人即被害
    人甲○○之證述，及交通事故調查報告表、相驗筆錄、相驗屍體證明書、驗斷書
    為其論罪之依據。訊據被告丁○○對於前揭時間駕車行經上開地點之事實固不諱
    言，惟堅決否認有何業務過失致死之犯行，辯稱：伊當時沿新生路直行，時速不
    快，後來伊停車準備買便當，停車之後，就有一位駕駛人告知伊，有一輛機車從
    後面撞到伊貨車，伊才趕緊過去查看，並將傷者送醫，伊不確定是否伊貨車撞及
    被害人機車等語。辯護人為被告辯護稱：甲○○騎乘之機車係自被告車輛後方行
    駛，因為趕赴上課加快速度，自被告貨櫃車後面超車，因未保持安全距離而發生
    本件車禍，致該機車後載乘客摔倒受傷死亡，為行駛在前之被告無法預見，自無
    從注意，被告顯無過失行為可言等語。經查：
（一）被告丁○○駕駛曳引車在右揭時間，沿高雄市○鎮區○○路外側車道由南向北
      行駛，甲○○騎乘機車在右後方同向行駛，嗣因甲○○、張儷玲左肩膀與被告
      駕駛之曳引車發生擦撞，致甲○○騎乘之機車倒地，張儷玲因而遭被告所駕駛
      之曳引車輾壓等情，業據證人即被害人甲○○迭於警、偵訊及本院調查時證述
      明確，並有現場模擬照片四張（附九十一年偵字地四四五號卷第四、五頁編號
      五至八號照片）、道路交通事故調查報告表一紙在卷可稽，復參以被告於肇事
      後仍繼續行駛，經目擊者告知其為肇事者後，始返回現場一節，業據證人乙○
      ○、丙○○於本院調查時到庭證述明確（見本院九十一年十月一日訊問筆錄）
      ，且為被告所不否認，足見本件車禍事故確係因被告所駕駛之曳引車與甲○○
      、張儷玲肩膀發生擦撞所致無訛。另被害人張儷玲因本件交通事故而受有腦挫
      傷併顱內出血、血胸及腹內出血等傷害，經送醫急救後，仍因傷重不治死亡等
      情，業經臺灣高雄地方法院檢察署檢察官督同法醫師到場相驗明確，並製有勘
      驗筆錄、相驗屍體證明書及驗斷書附卷可佐。
（二）本件交通事故之肇事地點係位於高雄市○鎮區○○路八一０號前，機車車道之
      寬度於肇事地點前原為一點六公尺，逐漸縮減至肇事地點時，其車道寬度僅餘
      一公尺一節，有道路交通事故調查報告表一紙及現場模擬照片八張（附九十一
      年偵字地四四五號卷第二至五頁編號一至八號）在卷可稽，又依上開現場照片
      觀之，交通事故地點不僅機車車道寬度縮減，且該路段之機車車道復有數量頗
      多之砂石堆積成斜坡，以供人駕駛汽、機車停放在紅磚道之用，並佔據機車車
      道達三分之二之路面面積。另被告所駕駛之曳引車於擦撞被害人之肩膀前，係
      行駛於被害人甲○○之左前方外側車道上，被害人甲○○騎乘機車於被告曳引
      車右後方機車道，甲○○原欲從機車道超越被告駕駛之曳引車，騎至被告駕駛
      之曳引車右前車門時，因為機車車道縮減，沒有辦法超越，遂減速欲讓被告車
      子先行，隨即發生擦撞致其機車倒地，當時被告所駕駛之曳引車係在外側車道
      上直行行駛，並未向右偏行等情，業據證人甲○○於本院調查時證述明確，核
      與前揭現場照片顯示確有機車車道縮減之情形相符，參以證人甲○○係被害人
      即死者張儷玲之男友，渠二人關係密切，且係本件交通事故之另一駕駛人，就
      本件交通事故之發生經過自知之甚詳，其所為上開有利於被告之證言，自可採
      信。綜上各情研析，本件交通事故之發生，係因甲○○騎乘機車欲從機車車道
      超越被告行駛於左前方外側車道之曳引車，騎至曳引車右前車門時，因機車車
      道縮減，遂減速欲讓被告車子先行，惟因該路段機車車道上有砂石斜坡佔據路
      面，證人甲○○騎乘機車行至該處時搖晃不穩，因而使其與被害人張儷玲之肩
      膀擦撞被告所駕駛之曳引車，致甲○○騎乘之機車倒地而肇事，被告於肇事當
      時係駕駛曳引車在外側車道正常直行行駛，並未向右偏行，已灼然甚明。準此
      而論，被告於肇事當時既係駕駛曳引車依規定遵守交通規則在外側車道正常行
      駛，自可信賴參與交通之對方亦能遵守交通規則，同時為必要之注意並謹慎採
      取行動，且本件交通事故係因證人甲○○超車不當，且因行車不穩而致其與被
      害人張儷玲之肩膀擦撞被告駕駛之曳引車，擦撞之地點復係在被告曳引車之右
      後方車身，被告關於甲○○違規行為所導致之危險，並無法預見，且無充足時
      間可採取適當之措施以避免結果之發生，是被告就本件車禍事故之發生自難認
      有何過失可言。至被告及其公司（正義公司）於肇事後雖與被害人張儷玲之家
      屬達成和解，賠償被害人家屬總共三百三十萬元（含保險給付），業據被告於
      本院審理時供述在卷，並有和解筆錄、和解書告一份附卷為憑，惟發生車禍致
      人於死，不論行為人有無過失責任，依民間習俗或道義責任，行為人或多或少
      均會賠償被害人家屬喪葬費及撫卹金等費用，以減輕良心上之譴責，要難根據
      有無和解而認定被告應否負過失責任。此外，本院復查無其他積極證足資審認
      被告有何公訴人所指之業務過失致死等犯行，揆諸前揭法條及判例意旨，依法
      自應為被告無罪之諭知。
據上論斷，應依刑事訴訟法第三百零一條第一項，判決如主文。
本案經檢察官林慧美到庭執行職務。
中      華      民      國     九十二     年     五     月     十四     日
                                  臺灣高雄地方法院交通法庭
                                      審判長 法  官   李政庭
                                             法  官   周玉群
                         法  官   邱泰錄
右正本證明與原本無異。
如不服本判決，應於判決送達後十日內，向本院提出上訴狀。
                                             書記官   林慧君
中    華    民    國      九十二      年      五      月      十四      日


司法院資訊處製作；財團法人民間司法改革基金會備份。
